臺灣臺東地方法院刑事判決
110年度易字第226號
公  訴  人  臺灣臺東地方檢察署檢察官
被      告  林順源


上列被告因竊盜案件，經檢察官提起公訴（110年度偵字第2788
號），本院判決如下：
    主  文
丙○○無罪。
    理  由
一、公訴意旨略以：被告丙○○意圖為自己不法之所有，基於竊盜
    之犯意，於民國110年5月10日19時30分許，在臺東縣○○市○○
    路0段000號之統一超商三越門市（下稱本案超商），竊取麵
    包1個得手後，欲離開現場時，為本案超商店員乙○○發覺，
    並阻止被告離去，丙○○見狀將麵包還給乙○○後，不顧乙○○阻
    止其離去，仍逕行離開本案超商。嗣經警調閱監視器後，於
    110年5月12日21時4分許（起訴書誤載為同日21時4分許，應
    予更正），攔查被告確認身分，始查悉上情。因認被告涉犯
    刑法第320條第1項之竊盜罪嫌等語。
二、按犯罪事實應依證據認定之，無證據不得認定犯罪事實；有
    罪之判決書應於理由內記載認定犯罪事實所憑之證據及其認
    定之理由。刑事訴訟法第154條第2項及第310條第1款分別定
    有明文。而犯罪事實之認定，係據以確定具體的刑罰權之基
    礎，自須經嚴格之證明，故其所憑之證據不僅應具有證據能
    力，且須經合法之調查程序，否則即不得作為有罪認定之依
    據。倘法院審理之結果，認為不能證明被告犯罪，而為無罪
    之諭知，即無前揭第154條第2項所謂「應依證據認定」之犯
    罪事實之存在。因此，同法第308條前段規定，無罪之判決
    書只須記載主文及理由。而其理由之論敘，僅須與卷存證據
    資料相符，且與經驗法則、論理法則無違即可，所使用之證
    據亦不以具有證據能力者為限，即使不具證據能力之傳聞證
    據，亦非不得資為彈劾證據使用。故無罪之判決書，就傳聞
    證據是否例外具有證據能力，本無須於理由內論敘說明（最
    高法院100年度台上字第2980號判決意旨參照）。是除法院
    係因認定檢察官所提出之證據無證據能力，而以卷存其餘有
    證據能力之證據，尚不能使法院達到有罪確信心證為理由，
    判決被告無罪外，其餘無罪之判決，無庸交代證據能力。查
    本件非因檢察官所提出之證據無證據能力，方諭知被告無罪
    ，則依上開說明自無須於理由內論敘說明相關傳聞證據是否
    例外具有證據能力，合先敘明。
三、按檢察官就被告犯罪事實，應負舉證責任，並指出證明之方
    法；犯罪事實應依證據認定之，無證據不得認定犯罪事實；
    不能證明被告犯罪者，應諭知無罪之判決，刑事訴訟法第16
    1條第1項、第154條第2項、第301條第1項分別定有明文。又
    事實之認定，應憑證據，如未能發現相當證據，或證據不足
    以證明，自不能以推測或擬制之方法，為裁判之基礎。且認
    定不利於被告之事實，須依積極證據，苟積極證據不足為不
    利於被告事實之認定時，即應為有利於被告之認定，更不必
    有何有利之證據；另刑事訴訟法上所謂認定犯罪事實之積極
    證據，係指適合於被告犯罪事實之認定之積極證據而言，雖
    不以直接證據為限，間接證據亦包括在內，然而無論直接或
    間接證據，其為訴訟上之證明，須於通常一般之人均不致有
    所懷疑，而得確信其為真實之程度者，始得據為有罪之認定
    ，倘其證明尚未達到此一程度，而有合理之懷疑存在，無從
    使事實審法院得有罪之確信時，即應由法院諭知被告無罪之
    判決（最高法院30年上字第816號、29年上字第3105號、40
    年台上字第86號、76年台上字第4986號判決先例意旨參照）
    。
四、檢察官認被告涉犯竊盜罪嫌，無非係以被告之供述、證人即
    本案超商店員乙○○於警詢之證述、本案超商監視器錄影畫面
    截圖1份等資料為其主要論據。訊據被告固坦承其於110年5
    月12日21時4分許（即本案發生後2日），在臺東縣○○市○○路
    0段000巷00○0號之天聖宮（下稱天聖宮）遭警察攔查並確認
    身分等情，惟堅詞否認有何竊盜犯行，並辯稱：我沒有於11
    0年5月10日19時30分前往本案超商消費，且本案超商監視器
    錄影畫面截圖（即偵卷第37頁之刑案現場照片編號06，下稱
    監視器畫面截圖編號06）之涉嫌竊盜之男子（下稱甲男）亦
    非我本人等語。
五、經查，被告於本案發生後2日，在天聖宮遭警察攔查並確認
    身分等情，業經被告於本院準備程序時供承在卷（本院卷第
    30至31頁)，並有臺東分局寶桑派出所警員職務報告1份、臺
    東縣警察局臺東分局111年3月8日信警偵字第1110007561號
    函暨本院卷證物袋內密錄器影像檔案光碟1片在卷可憑（偵
    卷第21頁，本院卷第41頁），故此部分事實堪以認定。從而
    ，本院所應審究者即為：卷內證據是否足以使本院形成被告
    於案發時前往本案超商竊取麵包1個之確信心證，分述如下
    ：
(一)關於甲男之髮量及髮型特徵，依證人乙○○於警詢、本院審理
    時分別證稱：當甲男離開時，我有詢問甲男是否有結帳，後
    來甲男便把麵包塞給我並匆忙離去，我有拉住甲男阻止他離
    開，但因甲男有掙扎，且馬路旁車子太多所以就沒再拉甲男
    了，甲男案發時的頭型是禿頭，雖然是短頭髮，但頭頂上方
    中間處完全沒有頭髮等語（本院卷第104頁），核與監視器
    畫面截圖編號06所示之甲男髮型特徵相符，有該截圖畫面在
    卷可憑，且證人乙○○於本案竊案發生時，有與甲男發生近距
    離拉扯接觸，對於甲男之外部身體特徵有深刻印象，應無誤
    認之虞，足認甲男之髮型應係頭頂上方中間處完全沒有頭髮
    ，呈現頭頂上方禿頭特徵。然而，經本院審理時當庭勘驗被
    告於本案發生2日後遭警察攔查時之密錄器錄影畫面（即檔
    案一：2021_0512_210436_001、檔案二：2021_0512_210737
    _002），勘驗結果為：分別於檔案一畫面時間2021年5月12
    日21時5分32秒至21時7分16秒止、檔案二畫面時間2021年5
    月12日21時7分58秒至21時8分48秒止，被告僅左、右側額頭
    連接頭頂處無毛髮，其正面頭頂有毛髮，並無明顯反白，髮
    型呈現美人尖等情，有本院勘驗筆錄在卷可憑（本院卷第89
    頁、第115至117頁），雖上開錄影畫面拍攝時間點係本案發
    生2日後，衡諸正常毛髮生長的速度因種族、性別、年齡、
    生長部位等因素稍有不同，毛髮經統計生長速率約為每個月
    1公分（範圍介於每月0.7至1.4公分），業經行政院衛生署
    管制藥品管理局（現改制為衛生福利部食品藥物管理署）96
    年5月18日管檢字第0960004754號函公告周知，為本院職務
    上已知之事項，則甲男於本案發生時既呈現頭頂禿頭特徵，
    由上述毛髮生長速率觀之，自難於本案發生2日後，迅速增
    長至頭頂有明顯可見毛髮情形，更遑論若因身體狀況導致禿
    頭情形下，亦無毛髮增生可能，足認被告之髮量及髮型特徵
    與甲男並不相同。
(二)其次，關於甲男之身材與長相特徵，依證人乙○○於本院審理
    時證稱：我在案發時遇到甲男跟被告是不一樣的人，那時候
    甲男比我矮半顆頭左右，而被告感覺比我高，或是跟我差不
    多高，且甲男也與被告長得不相像，被告不是當天偷東西之
    人等語（本院卷第103至105頁），嗣經本院諭知當庭拍攝諭
    知當庭拍攝該證人乙○○與被告併排站立之全身照片，被告與
    證人乙○○之身高相近，並未矮於證人乙○○半顆頭等情，有審
    判筆錄、上開全身照片在卷可稽（本院卷第105頁、第119頁
    ），核與證人乙○○前揭證述相符，足證被告之身材、長相等
    特徵均與甲男並不相符，難認被告確係甲男，因而涉犯本案
    竊盜犯行。　　
(三)再按實施指認，應依指認人描述之犯罪嫌疑人特徵，安排六
    名以上於外型無重大差異之被指認人，供指認人進行真人選
    擇式列隊指認；又實施照片指認時，不得以單一照片提供指
    認，並應以較新且較清晰之照片為之，避免使用時間久遠、
    規格差異過大或具有暗示效果之照片，警察機關實施指認犯
    罪嫌疑人注意事項第5點前段、第7點分別定有明文。經查，
    證人乙○○雖於警詢時指認被告係涉犯本案偷竊犯行之人等情
    ，有證人乙○○之調查筆錄、指認犯罪嫌疑人紀錄表、犯罪嫌
    疑人指認表在卷可憑（偵卷第18頁、第23至24頁、25頁），
    然就上開指認實際情形，證人乙○○則於本院審理時證稱：當
    時指認是用臉頰、還有年紀，因為指認照片裡只有被告的照
    片年紀最大等語（本院卷第106至107頁），而觀諸上開犯嫌
    疑人指認表所提供之6張照片，除被告之照片（即編號五照
    片）以外之其餘5名被指認人相片（即編號一至四、六）顯
    示年紀外觀，均係較被告年輕之青壯年，則該6張片所顯示
    外型，已存有相當程度之差異，故本案指認程序已違背上開
    規定而屬瑕疵指認，足見上述指認犯罪嫌疑人紀錄表之可信
    度甚低，尚難以此作為認定被告涉犯本案竊盜犯行之依據。
六、綜上所述，本案檢察官之舉證，仍有合理之懷疑存在，尚未
    達於通常一般之人均不致有所懷疑，而得確信其為真實之程
    度，本院無從形成被告有罪之確信，此外，復查無其他積極
    證據足證被告有本案竊盜犯行，本於「罪證有疑，利於被告
    」之證據法則，自應為有利於被告之認定，而應諭知被告無
    罪判決。
據上論斷，應依刑事訴訟法第301條第1項，判決如主文。
本案經檢察官林永提起公訴，檢察官洪清秀、甲○○到庭執行職務
。
中　　華　　民　　國　　111 　年　　10　　月　　28　　日
                  刑事第一庭  審判長法　官  蔡立群
　　　　　　　　　　　　　　　　　　法　官  陳昱維
　　　　　　　　　　　　　　　　　　法　官  姚亞儒
以上正本證明與原本無異。
如不服本判決應於收受送達後20日內向本院提出上訴書狀，並應
敘述具體理由；其未敘述上訴理由者，應於上訴期間屆滿後20日
內向本院補提理由書（均須按他造當事人之人數附繕本）。「切
勿逕送上級法院」。告訴人或被害人對於本判決如有不服，請書
具不服之理由狀，請求檢察官上訴，其上訴期間之計算係以檢察
官收受判決正本之日期為準。　　　　　　　　　
                                    書記官  楊姿敏
中　　華　　民　　國　　111 　年　　10　　月　　29　　日